【裁判字號】    89,易,828
【裁判日期】    901109
【裁判案由】    妨害自由
【裁判全文】
臺灣新竹地方法院刑事判決                          八十九年度易字第八二八號
    公  訴  人  臺灣新竹地方法院檢察署檢察官
    被      告  丙○○
    選任辯護人  彭火炎律師
                張玉琳律師
右列被告因妨害自由案件，經檢察官提起公訴（八十九年度偵字第一一六三號），本
院判決如左：
    主  文
丙○○共同以加害生命、身體之事，恐嚇他人，致生危害於安全，處有期徒刑肆月，
如易科罰金，以百元折算壹日。
    事  實
一、丙○○於民國八十八年間因重利等案件，經本院於八十八年十二月十五日以八十
    八年度訴字第一九二號刑事判決，以常業重利及強制罪各判處有期徒刑十一月、
    五月，並定應執行刑有期徒刑一年三月，緩刑三年，緩刑期內付保護管束，嗣於
    八十九年一月三日確定。丙○○於八十六年八月間在聯合報上刊登「本人票、汽
    車借款」之廣告，適乙○○因遭人倒帳而需款甚急，乃利用前開廣告上之電話與
    化名為「林先生」之丙○○接洽，丙○○遂乘乙○○急需現金週轉而急迫之際，
    貸與新台幣（下同）十萬元之金錢，並約定利息以十日為一期，每十萬元、每期
    收取一萬元之與原本顯不相當之重利，嗣丙○○再陸續乘乙○○急需用錢之際，
    貸與乙○○金錢，至八十六年十二月間止，累積貸與乙○○之本金已達六十萬元
    ，惟因乙○○無力再行支付高額之利息，乃與丙○○商量，經其同意乙○○自八
    十七年九月間起，每月償還丙○○十萬元之本金，迄同年十一月底止，乙○○已
    先行償還乙○○借款本金三十萬元，但其後因乙○○已無力再付款，致其所簽發
    交予丙○○用以償還借款本金之六紙、面額各為五萬元之支票均退票，丙○○乃
    多次電話中要求乙○○還款，惟因乙○○已無力清償致求償未果（丙○○所涉重
    利罪部分，已經檢察官為不起訴處分確定）。丙○○旋於八十八年十一月間某日
    ，與另二位姓名不詳之成年男子，至乙○○位於新竹市○區○○里○○鄰○○路
    ○段四七九巷六弄一三號住處找尋乙○○，適乙○○之妻甲○○○一人獨自在家
    ，乙○○乃告之甲○○○要其轉告乙○○還款，不然將向其兒子討債等語後，離
    去，其後，每隔二、三天丙○○即打電話至乙○○住處討債，惟均由甲○○○接
    聽，丙○○在多次要錢未果之情況下，竟與姓名年籍不詳綽號「陳先生」之成年
    男子基於恐嚇之犯意聯絡，於八十九年二月三日（農曆春節前二日），推由「陳
    先生」撥打電話至乙○○家中，向接聽電話之甲○○○以加害生命、身體之事，
    對甲○○○恐嚇稱：要伊先生隔天要把四十幾萬元還他，不然讓他遇到要剁伊先
    生後腳筋，給他們全家好看等語，致甲○○○心生畏懼，而乙○○經其妻甲○○○告之上情後，亦因心生畏懼，不敢回家過年，而生危害陳月秀、乙○○等人生
    命、身體之安全。嗣因乙○○不願在隱忍，乃報警處理，經警於八十九年二月十
    四日下午四時許，在新竹市文化中心前查獲丙○○，並當場扣得本票三張、土地
    及建物所有權狀各一張等物，因而循線查獲上情，。
二、案經乙○○訴請新竹市警察局移送臺灣新竹地方法院檢察署檢察官偵查起訴。
    理  由
一、訊據被告丙○○固坦承有借款予告訴乙○○，及登門或打電話至告訴人乙○○上
    址住處，而向其妻甲○○○要求轉告乙○○還錢之事實，惟否認有何恐嚇之犯行
    ，辯稱：伊沒有自稱陳先生打電話向乙○○之妻恐嚇云云。經查：
（一）被告於右揭時地乘告訴人乙○○需款甚急之際，貸與金錢，以取得與原本顯不
      相當之重利，自八十六年八月間起至同年十二月止，累積借款金額已達六十萬
      元，而乙○○至八十七年十一月間止已先行償還被告三十萬元之借款本金，迄
      今尚餘三十萬元之本金未清償之事實，已據告訴人乙○○指稱在卷，並為被告
      所是認，復有告訴人所簽發之本票三紙、其妻甲○○○之土地及建物所有權狀
      各一紙附卷可稽。
（二）次查，被告因告訴人所積欠之三十萬元本金遲未償還，而至告訴人家中向其妻
      甲○○○要求轉告告訴人出面還款，復多次撥打電話向接聽電話之甲○○○催
      討上開款項未果，乃於八十九年二月三日（農曆春節前二日），由姓名年籍不
      詳之「陳先生」撥打電話至乙○○家中，向接聽電話之甲○○○以：要伊先生
      隔天要把四十幾萬元還他，不然讓他遇到要剁伊先生後腳筋，給他們全家好看
      等語，恐嚇甲○○○及乙○○，致其等心生因畏懼等情，業據被害人甲○○○
      於本院審理時證述綦詳，核與告訴人乙○○指述之情節大致相符。佐以，告訴
      人乙○○在向被告借款之初曾向被告要求勿告知其家人，迄被告至告訴人上址
      住處向其妻甲○○○催討債務之前，甲○○○均不知告訴人有向地下錢莊借款
      之事，至被告登門討債時始告之甲○○○告訴人有向其借款之事，已據告訴人
      乙○○及其妻甲○○○指稱明確，並為被告所不否認，則依告訴人乙○○自八
      十六年八月間起向被告借款而支付高額之利息，迄八十九年二月十四日報警之
      時止，已逾二年多之時間，其間告訴人除隱忍未報警外，猶持續支付高額之利
      息及償還部分借款之情觀之，足見告訴人之所以不願再隱忍而報警處理，應係
      其妻遭人恐嚇後，始出面指認被告有上開重利及恐嚇之犯行，據此，被害人甲○○○前揭證述應屬實在，而堪採信。是被告上開辯解，顯係事後圖卸之詞，
      委不足採。
（三）又查，打電話向甲○○○恐嚇之人，雖係自稱「陳先生」之人，已如前述，但
      出面借款予告訴人，及其後多次向告訴人催討債務者均為被告，此為被告所是
      認，參以，告訴人於本院審理時指稱：「後來被告打電話給我他說這三十萬元
      是合夥人陳生先借給我的，他就叫陳先生在電話中跟我談，陳先生就在電話中
      罵我」等語（見本院八十九年九月二十七日訊問筆錄），足認上開打電話至告
      訴人家中向接聽電話之甲○○○恐嚇之「陳先生」，並非被告而係另有其人，
      且該人與被告兩人間就前開恐嚇之情，應有犯意之聯絡，已至為灼然。至被害
      人甲○○○於本院審理固指稱被告之聲音與自稱「陳先生」之聲音為同一人等
      情，然因被害人並不認識被告，且被害人於接聽恐嚇電話時，心中害怕恐懼，
      或因此而無法清楚辨識通話者之聲音，致有誤認之情，但此尚無從作為被告有
      利之認定，併予敘明。
（四）再者，辯護人具狀辯護稱：被告上開行為與本院八十八年度訴字第一九二號刑
      事判決書所載之犯罪事實，具有連續犯之裁判上一罪關係，應為該案判決效力
      所及云云。惟查，被告於八十八年間因重利等案件，經本院於八十八年十二月
      十五日以八十八年度訴字第一九二號刑事判決，以常業重利及強制罪各判處有
      期徒刑十一月、五月，並定應執行刑有期徒刑一年三月，緩刑三年，緩刑期內
      付保護管束，嗣於八十九年一月三日確定等情，有本院八十八年度訴字第一九
      二號刑事判決書、臺灣高等法院被告全國前案紀錄表、臺灣新竹地方法院檢察
      署刑案資料查註紀錄表各一紙在卷可憑，則被告於前開判決確定之八十九年一
      月三日後，復於八十九年二月三日再犯本案，自難認兩者有何連續犯之裁判上
      一罪關係。
      綜上，本件事證已臻明確，被告犯行堪以認定，應依法論科。
二、核被告丙○○所為係犯刑法第三百零五條之恐嚇罪。被告與姓名、年籍不詳綽號
    「陳先生」之成年男子間有犯意之聯絡，行為之分擔，均為共同正犯。又被告行
    為後，刑法第四十一條之規定，業經於九十年一月四日修正，並於同年月十日公
    布施行，於同年月十二日生效，而修正後之刑法第四十一條第一項之規定「犯最
    重本刑為五年以下有期徒刑以下之刑之罪，而受六個月以下有期徒刑之宣告，因
    身體、教育、職業、家庭之關係或其他正當事由，執行顯有困難者，得以一元以
    上三元（業據罰金罰鍰提高標準條例第二條前段規定，就其原定數額提高為一百
    倍折算一日）以下折算一日，易科罰金，但確因不執行所宣告之刑，難收矯正之
    效，或難以維持法秩序者，不在此限」，對於被告並無不利，依刑法第二條第一
    項前段之規定，適用裁判時之新法。爰審酌被告年輕力強，竟不思上進，圖不勞
    而獲即以高利剝削他人在先，復以恐嚇方式非法催討債務，惡性非淺，參以其因
    重利等案件，經本院判處罪刑在案，並予宣告緩刑確定，猶不思潔身自愛，於緩
    刑確定一個月，即在犯本案，且犯罪後迄今否認犯行，毫無悔意，公訴人因認被
    告目無法紀，膽大妄為，對法院給予之寬典，毫未珍惜以改過向善，而據以求處
    從重量處有期徒刑一年六月等情，固非無據，然本院審酌上情，兼衡被告雖有上
    開恐嚇之情，但未進一步加害被害人，及本罪之法定最高本刑為有期徒刑二年，
    公訴人求處一年六月，尚嫌過重等一切情狀，酌予量處如主文所示之刑，並諭知
    易科罰金之折算標準。至扣案之本票三紙、土地及建物所有權狀各一紙，並非被
    告犯本件恐嚇罪所用之物，亦非法定必須沒收之物，爰不另為沒收之諭知，附此
    敘明。
據上論斷，應依刑事訴訟法第二百九十九條第一項前段，刑法第二條第一項前段、第
二十八條、第三百零五條、第四十一條第一項前段，罰金罰鍰提高標準條例第一條前
段、第二條，判決如主文。
案經檢察官吳金棟到庭執行職務。
中     華     民     國      九十     年      十一      月      九      日
                                    臺灣新竹地方法院刑事第二庭
                                        法  官   謝  永  昌
右正本證明與原本無異。
如不服本判決，應於判決送達後十日內向本院提出上訴狀( 應附繕本 )，上訴於
臺灣高等法院。
                                        書記官   陳  凰  榆
中     華     民     國      九十     年      十一      月      九      日
附錄：
中華民國刑法第三百零五條
 (恐嚇危害安全罪)
以加害生命、身體、自由、名譽、財產之事，恐嚇他人致生危害於安全者，處二年以
下有期徒刑、拘役或三百元以下罰金。


司法院資訊處製作；財團法人民間司法改革基金會備份。
